臺灣彰化地方法院民事判決　　　　　　　　　　　　　　九十一年度訴字第七○號
　　原　　　告　丙○○
　　被　　　告　乙○
　　　　　　　　聖益香有限公司
　　法定代理人　甲○○
右當事人間請求侵權行為損害賠償事件，本院判決如左：
    主      文
被告應連帶給付原告新臺幣伍拾伍萬壹仟捌佰肆拾陸元，及自民國九十年十月二十五
日起至清償日止按週年利率百分之五計算之利息。
原告其餘之訴駁回。
訴訟費用由被告連帶負擔百分之七十六，餘由原告負擔。
本判決於原告以新臺幣壹拾捌萬伍仟元為被告供擔保後，得假執行。但被告乙○如於
假執行程序實施前，以新臺幣伍拾伍萬壹仟捌佰肆拾陸元為原告預供擔保，得免為假
執行。
原告其餘假執行之聲請駁回。
    事      實
甲、原告方面：
  一、聲明：
    (一)被告應連帶給付原告新臺幣  (下同)七十二萬五千零七十八元，及自起訴狀
        繕本送達翌日起至清償日止按週年利率百分之五計算之利息。
    (二)原告願供擔保請准宣告假執行。
  二、陳述：
    (一)被告乙○為被告聖益香有限公司  (下稱聖益香公司)之員工，平時駕車外出
        辦理外燴，駕車為其附隨業務，於民國  (下同)九十年二月十七日上午八時
        四十分許，駕駛車牌號碼ＰＬ─四四二０號自用小貨車前往彰化縣員林鎮○
        ○路六一六號對面即臺灣土地銀行地下室卸貨後，自該地下室出口倒車往中
        正路時，疏未注意汽車倒車時應顯示倒車燈光或手勢，及注意車後車輛之行
        向，適有原告騎乘車牌號碼ＬＢＨ─六一九號重型機車沿同上路由往北往南
        方向行駛，行經上開地點時與被告乙○駕駛之自小貨車發生碰撞，致原告人
        車倒地，受有腹部鈍傷合併肝挫傷及內出血等傷害。嗣由原告提出刑事告訴
        ，經檢察官提起公訴後，再經臺灣彰化地方法院以九十年度交易字第一六六
        號案件判處被告乙○有期徒刑四月確定在案。
    (二)被告乙○為被告聖益香公司之員工，被告乙○駕車肇事復為外出辦理外燴，
        屬執行業務，被告聖益香公司為其僱用人，依民法第一百八十八條第一項規
        定，被告二人應對原告所受之損害負連帶損害賠償責任。又原告因被告乙○
        駕車肇事所受之損害，其項目及金額如左：
    １、醫藥費部分：共支出三萬一千零七十八元。
    ２、減少勞動能力之損害：原告發生車禍前原受僱於嘉義鄭火雞肉飯店 (設彰化
        縣員林鎮○○路四三號) 擔任店長，每月薪資三萬二千元，車禍受傷後無法
        正常工作，須休養三個月，此部分爰請求九萬六千元。
    ３、精神慰撫金：原告突遭車禍意外，住院一週勉為出院，迄今仍未痊癒，仍須
        繼續治療，且原告育有二女一子，年齡最長者僅十歲，年幼者六歲，日常生
        活均需母親照料，原告發生車禍後，稚子頓失依靠，家中秩序大亂，被告猶
        拒不和解，使原告精神倍受痛苦，此部分爰請求六十萬元。
    (三)原告對車禍肇事鑑定報告內容無意見。
  三、證據：提出財團法人彰化基督教醫院診斷書二件  (含影本一件)、醫藥費收據
      影本十二件、統一發票影本五件、戶口名簿影本一件、薪資袋影本一件、被告
      聖益香公司登記事項卡影本一件、臺灣彰化地方法院檢察署檢察官九十年度偵
      字第四一六九、四五九０號起訴書影本一件、服務證明書一件及戶籍謄本一件
      為證。
乙、被告乙○方面：
  一、聲明：
    (一)原告之訴及假執行之聲請均駁回。
    (二)訴訟費用由原告負擔。
    (三)如受不利判決，願供擔保請准免為假執行。
  二、陳述：
    (一)原告請求金額過高，被告無力賠償。
    (二)被告認為原告就本件車禍之發生與有過失。
    (三)被告對車禍肇事鑑定報告內容無意見。
丙、被告聖益香公司方面：
  一、聲明：
    (一)原告之訴及假執行之聲請均駁回。
    (二)訴訟費用由原告負擔。
  二、陳述：
    (一)被告乙○係公司臨時僱用之員工，僱用時即與司機約定，若發生駕車肇事，
        應由司機自行賠償，與公司無關。另被告認為對被告乙○之選任監督已盡注
        意義務，不應再負連帶賠償責任。
    (二)被告對原告提出之醫藥費用收據、證明書等文件均無意見。
    (三)被告對車禍肇事鑑定報告內容無意見。
丁、本院依職權調閱本院九十年度交易字第一六六號被告乙○過失傷害案件刑事卷宗
    ，並函請臺灣省彰化縣區車輛行車事故鑑定委員會鑑定本件車禍事故之肇事責任
    歸屬。
    理      由
一、本件原告主張被告乙○為被告聖益香公司之員工，平時駕車外出辦理外燴，被告
    乙○於右揭時間，駕車前往彰化縣員林鎮○○路即臺灣土地銀行地下室卸貨後，
    自該地下室出口倒車往中正路時，疏未注意顯示倒車燈光或手勢，及注意車後車
    輛之行向，適有原告騎乘重型機車沿同上路由往北往南方向行駛，行經上開地點
    時與被告乙○駕駛之車輛發生碰撞，致原告人車倒地，受有腹部鈍傷合併肝挫傷
    及內出血等傷害，原告因本件車禍受有損害，分別為醫藥費用三萬一千零七十八
    元、減少勞動能力之損害九萬六千元及精神慰撫金六十萬元，共計七十二萬七千
    零七十八元  (原告僅請求七十二萬五千零七十八元)等情。被告乙○則以原告請
    求金額過高，被告無力賠償，並認為原告就本件車禍之發生與有過失等語置辯。
    被告聖益香公司則以被告乙○為臨時僱用之員工，僱用時即已約定若發生駕車肇
    事，應由其自行賠償，與公司無關。另被告認為對被告乙○之選任監督已盡注意
    義務，不應再負連帶賠償責任等語資為抗辯。
二、原告主張被告乙○為被告聖益香公司之員工，平時駕車外出辦理外燴，被告乙○
    於右揭時地駕車肇事，致原告受有腹部鈍傷合併肝挫傷及內出血等傷害；嗣由原
    告提出刑事告訴，經檢察官提起公訴後，再經本院刑事庭以九十年度交易字第一
    六六號案件判處被告乙○有期徒刑四月確定之事實，已據其提出財團法人彰化基
    督教醫院診斷書二件  (含影本一件)及臺灣彰化地方法院檢察署檢察官九十年度
    偵字第四一六九、四五九０號起訴書影本一件各在卷為憑，核屬相符，且經本院
    依職權調閱上開刑事卷宗查明屬實，亦為被告二人一致不爭執，是原告此部分之
    主張自堪信為真實。
三、按因故意或過失，不法侵害他人之權利者，負損害賠償責任。又受僱人因執行職
    務，不法侵害他人之權利者，由僱用人與行為人連帶負損害賠償責任。但選任受
    僱人及監督其職務之執行，已盡相當之注意或縱加以相當之注意而仍不免發生損
    害者，僱用人不負賠償責任。另不法侵害他人之身體或健康者，對於被害人因此
    喪失或減少勞動能力或增加生活上之需要時，應負損害賠償責任。再不法侵害他
    人之身體、健康、名譽、自由、信用、隱私、貞操，或不法侵害其他人格法益而
    情節重大者，被害人雖非財產上之損害，亦得請求賠償相當之金額。民法第一百
    八十四條第一項前段、第一百八十八條第一項、第一百九十三條第一項及第一百
    九十五條第一項分別定有明文。本件被告乙○為被告聖益香公司僱用之員工，被
    告乙○於右揭時地駕車肇事致原告受傷乙節，為兩造一致是認，而本件車禍之發
    生情節，經本院依職權調閱本院九十年度交易字第一六六號即被告乙○過失傷害
    案件刑事卷宗，並依卷附道路交通事故調查報告表、肇事車輛及現場照片等影本
    綜合研判，發現本件車禍二車撞擊點分別在自小貨車左後側及機車右側車身部分
    ，機車受撞擊後向左側傾倒各情，則被告乙○倒車時若能謹慎後倒及充分注意車
    後其他往來車輛行向，自能及時發現原告機車，並採取必要之安全措施，足見本
    件車禍之發生係因被告乙○違反道路交通安全規則第一百十條第二款規定 (汽車
    倒車時，應顯示倒車燈光或手勢後，謹慎緩慢後倒，並應注意其他車輛及行人)
    所致，應為肇事原因，而原告當時騎乘重型機車正常行駛，自無肇事因素可言。
    至被告乙○雖抗辯稱原告就本件車禍之發生亦與有過失云云，然原告就本件車禍
    之發生過程究竟有何過失情事，被告乙○並未舉證以實其說，尚難遽信。況本院
    依職權函請臺灣省彰化縣區車輛行車事故鑑定委員會鑑定本件車禍事故之肇事責
    任歸屬，亦認定「乙○駕駛自小貨車倒車不當，為肇事原因。丙○○駕駛重機車
    正常直行，無肇事因素」，有卷附該委員會九十一年三月十五日彰鑑字第九一０
    一一八號函及鑑定意見書各一件可稽，兩造就上開車禍肇事鑑定報告復均一致表
    示無意見乙語明確 (參見本院九十一年三月二十日及同年四月三日言詞辯論筆錄
    ) ，益見被告乙○駕車肇事之行為與原告所受傷害間具有相當因果關係，被告乙
    ○就本件車禍之發生應負全部之過失責任甚明。又被告乙○既為被告聖益香公司
    之受僱人，被告乙○復因執行職務時駕車肇事致原告受傷，依前揭民法第一百八
    十八條第一項規定，僱用人之被告聖益香公司自應與行為人之被告乙○負連帶損
    害賠償責任。被告聖益香公司固抗辯稱已與僱用之司機即被告乙○約定公司免責
    ，且對被告乙○之選任監督已盡注意義務，不應負連帶賠償責任云云，惟民法第
    一百八十八條之立法精神在於規範僱用人對於受僱人之選任監督應盡一定之注意
    義務，受僱人若因執行職務不法侵害他人之權利，基於保護被害人之利益，遂規
    定僱用人應與受僱人負連帶賠償責任，該項規定屬法律之強制規定，自不容以僱
    用人與受僱人間之特約而任意免除，僱用人唯有在「選任受僱人及監督其職務之
    執行，已盡相當之注意或縱加以相當之注意而仍不免發生損害者」之情形，始得
    免責，而僱用人是否具有免責事由，自應由主張免責之僱用人負舉證責任。被告
    聖益香公司雖泛稱具有免責事由存在，然其與被告乙○間之免責約定應不生效力
    ，且就選任監督已盡相當注意部分仍未舉證證明之，被告聖益香公司之抗辯自無
    可採。從而原告依據首開法條規定訴請被告二人就其因本件車禍所受之損害負連
    帶賠償責任，核無不合，應予准許。
四、惟原告請求被告二人連帶賠償之項目及金額，是否應予准許，分述如次：
  (一)醫療費用部分：
  １、查依保險法第一百三十五條準用第一百零三條規定，傷害保險之保險人固不得
      代位行使被保險人對於加害人之損害賠償請求權，惟全民健康保險法第八十二
      條規定：「保險對象因汽車交通事故，經本保險提供醫療給付者，本保險之保
      險人得向強制汽車責任保險之保險人代位請求該項給付。」全民健康保險法為
      保險法之特別法，依特別法優於普通法之原則，全民健康保險法第八十二條應
      優先於保險法第一百三十五條、第一百零三條之規定而為適用。從而全民健康
      保險之被保險人因汽車交通事故，經全民健康保險提供醫療給付者，全民健康
      保險之保險人自得向強制汽車責任保險之保險人代位請求該項給付。而依強制
      汽車責任保險法第三十條規定，於該範圍內，加害人或強制汽車責任保險之被
      保險人之損害賠償責任即因而解免，全民健康保險被保險人對於加害人之損害
      賠償請求權亦因而喪失。最高法院八十八年度台上字第三五三號判決參照。
  ２、原告雖請求被告二人連帶賠償醫藥費用三萬一千零七十八元，並提出醫藥費用
      收據影本十二件及統一發票影本五件為憑，惟依前揭全民健康保險法第八十二
      條規定及最高法院判決意旨，全民健康保險被保險人即原告對全民健康保險給
      付之費用不得再向加害人即被告請求，從而：(１)財團法人彰化基督教醫院開
      具之收據十件，總金額為二萬四千九百九十五元，除應扣除全民健康保險給付
      費用外，其中九十年二月二十三日收據  (原告編號九)之家屬膳食費九百四十
      元及膳食費二百八十元，即使原告未受傷住院，仍不免支付此項費用，自與被
      告賠償責任無關；又同日收據之診斷證明書費用一百元，並非治療上之支付，
      且本院已准列九十年六月五日之證明書費用一千元 (認為基於提起本件訴訟需
      要而支出) ，均不應准許外，其餘醫療費用四千七百四十六元，依原告所受傷
      害及各收據載明治療費別，自屬治療上之必要費用，應由被告二人連帶賠償。
      (２)宏仁醫院開具之收據一件，其金額僅一千一百元，原告竟請求二千五百四
      十三元，超過一千一百元部分不應准許。(３)統一發票五件，金額五百四十元
      ，因發票上未註明該消費之名目，本院無法認定各該消費確為治療上之必要費
      用，原告亦未舉證以實其說，此部分應全部剔除。(４)和義堂民俗療法中心開
      具之收據一件，金額三千元，因治療項目為跌打傷  (骨傷、骨膜破裂)，核與
      原告提出財團法人彰化基督教醫院開具診斷書記載「腹部鈍傷合併肝挫傷及內
      出血」之情形有別，亦無法證明該項治療與本件車禍所致之傷害有關，不應准
      許。故原告得請求被告二人連帶賠償之醫藥費用為五千八百四十六元。
  (二)減少勞動能力損害部分：原告主張受傷後需休養三個月，無法工作乙節，已據
      其提出財團法人彰化基督教醫院九十一年二月八日診斷書一件為證，而原告因
      本件車禍受傷前，原在彰化縣員林鎮○○路四三號即嘉義鄭火雞肉飯店任職，
      擔任店長職務，每月薪資三萬二千元，亦有該店開具證明書一件及原告提出薪
      資袋影本一件足憑，被告二人就此部分復不爭執，原告據此請求被告二人連帶
      賠償三個月之減少勞動能力損害共九萬六千元，自應准許。
  (三)精神慰撫金部分：原告因本件車禍受傷，傷勢非輕，亟待相當期間休養，在治
      療期間，原告之肉體及精神確受極大痛苦，本院斟酌本件車禍發生情節及過失
      程度等實際情況，與兩造之身分、地位，原告請求精神慰撫金六十萬元，尚嫌
      過高，應予核減為四十五萬元，方屬公允，逾此數額之請求，為無理由。
  (四)依前述，原告得請求被告二人連帶賠償之金額共計五十五萬一千八百四十六元
      。
五、綜上所述，原告依據民法侵權行為損害賠償規定訴請被告二人連帶賠償，於五十
    五萬一千八百四十六元範圍內，洵屬正當，應予准許，逾此範圍之請求，則非有
    據，應予駁回。又原告併請求自起訴狀繕本送達翌日即九十年十月二十五日起至
    清償日止之法定遲延利息，核無不合，併予准許。
六、又原告及被告乙○分別陳明願供擔保聲請宣告假執行或免為假執行，就原告勝訴
    部份，核與法律規定相符，爰分別酌定相當擔保金額宣告之。原告其餘假執行之
    聲請，因訴之駁回而失所附麗，不予准許。
七、結論：本件原告之訴為一部有理由、一部無理由，並依民事訴訟法第七十九條但
    書、第八十五條第二項、第三百九十條第二項、第三百九十二條，判決如主文。
中　　　華　　　民　　　國　　九十一　　年　　　四　　　月　　十七　　　日
                                    臺灣彰化地方法院民事第一庭
                                        法　　　官　  林    金    灶
右為正本係照原本作成。
如不服本判決，應於判決送達後二十日內向本院提出上訴狀。
中　　　華　　　民　　　國　　九十一　　年　　　四　　　月　　十七　　　日
                                        法院書記官　  邱    柏    滄
